【裁判字號】    92,交簡上,12
【裁判日期】    920827
【裁判案由】    過失傷害
【裁判全文】
臺灣板橋地方法院刑事判決                        九十二年度交簡上字第十二號
    上  訴  人  甲○○
    即  被  告
右列上訴人因過失傷害案件，不服本院九十一年度板交簡字第八四六號中華民國九十
二年一月七日第一審判決（聲請簡易處刑案號：九十一年度調偵字第一八二號）提起
上訴，本院管轄第二審之合議庭判決如左：
    主  文
原判決撤銷。
甲○○從事業務之人，因業務上之過失傷害人，處拘役參拾日，如易科罰金，以參佰
元折算壹日。
    事  實
一、甲○○係擔任開元食品工業股份有限公司之業務員，其平日以駕駛開元食品工業
    股份有限公司之自用小貨車送貨為其業務，為從事駕駛業務之人，於民國（下同
    ）九十一年六月四日早上十一時許，駕駛車牌號碼ＣＱ－八三四○號自小貨車，
    沿臺北縣中和市○○路由中和往新店方向行駛，途經臺北縣中和市○○路與泰和
    街口時，原應注意車輛行駛時，駕駛人應注意車前狀況，隨時採取必要之安全措
    施及汽車行駛欲自慢車道變換快車道時，應讓直行車先行。而依當時情形，又無
    不能注意之情事，斯時其前之機車突然減速待轉彎，甲○○因而向左側變換車道
    ，惟疏未注意與其同向，騎乘在其左後方，亦未注意車前狀況而與有過失之由乙
    ○○騎乘之車號ＦＣ八－一五七號之重型機車，二車因而發生碰撞，乙○○人車
    倒地，而受有右手掌挫傷及右手第四指瘀傷之傷害。
二、案經被害人乙○○訴由臺北縣政府警察局中和分局報請臺灣板橋地方法院檢察官
    偵查後聲請簡易判決處刑。
    理  由
一、訊據被告甲○○對於右揭時地駕駛車牌號碼ＣＱ－八三四○號自小貨車與告訴人
    乙○○所騎乘之前開車牌號碼ＦＣ八－一五七號之重型機車發生撞擊，並導致乙
    ○○受傷之事實固自承不諱，並經告訴人乙○○於警詢及偵、審中指訴綦詳，復
    有臺北縣政府警察局中和分局製作之道路交通事故調查報告表、臺北縣政府警察
    局中和分局道路交通事故補充資料表各乙份、現場照片十二幀、臺北市立和平醫
    院九十一年六月四日診字第九一○六○○五號診斷書及臺灣省臺北縣區車輛行車
    事故鑑定委員會九十二年七月八日函送之北鑑字第九二○六九一號鑑定意見書乙
    份附卷可稽。足徵被告自白與事實相符。
二、按「白實線，設於路段中者，用以分隔快慢車道」，道路交通標誌標線號誌設置
    規則第一百四十九條第一項第三款定有明文；又「在快慢車道間變換車道時，應
    讓直行車先行，並注意安全距離」，道路交通安全規則第九十七條第一項第五款
    亦定有明文。參酌上開道路交通事故調查報告表機車之刮地痕、機車倒地方向及
    現場照片，被告於前揭時地駕車應係欲自慢車道變換至快車道時，未遵守上述交
    通安全規定，且依其智識能力及當時情形，均無不能注意之情事，詎被告竟疏未
    注意，以至肇事，致告訴人乙○○受傷，其有過失甚明，臺灣省臺北縣區車輛行
    車事故鑑定委員會亦同此認定，有該委員會九十二年七月八日函送之北鑑字第九
    二○六九一號函暨所附鑑定意見書在卷可參。又被告過失行為與被害人受傷間，
    顯有相當因果關係。另被告於上訴狀中辯以：告訴人乙○○沒有注意車前狀況且
    未保持安全距離也有過失乙節，縱認告訴人乙○○有過失，亦無解於被告過失責
    任之成立。是本件罪證明確，被告犯行洵堪認定。
二、按刑法第二百八十四條第二項所謂「業務」，係指以反覆同種類之行為為目的之
    社會活動而言，故一人不以一種業務為限，又從事業務之人，對於一定危險之認
    識能力，較一般人為強，故法律上課以較高之注意義務，易言之，其避免發生一
    定危險之期待可能性亦較常人為高，故其違反注意義務之可責性自亦較重。本件
    被告係開元食品工業股份有限公司之業務員，其平日以駕駛開元食品工業股份有
    限公司之自用小貨車送貨為其業務，為被告所自承（見刑事上訴狀）。被告顯有
    經常駕駛自用小貨車，反覆為公司送貨之事實，其係屬從事駕駛業務之人甚明，
    核被告所為係犯刑法第二百八十四條第二項前段之業務過失傷害罪。本件公訴人
    固認被告係犯刑法第二百八十四條第一項前段之過失傷害罪，然被告係屬從事駕
    駛業務之人，業如前述，從而，公訴人上開所認容有誤會，本院自得變更起訴法
    條。又本件車禍發生後，雖係告訴人乙○○自行報警，然被告甲○○仍留在現場
    而有向前來處理之警員自首而受裁判之事實，有臺北縣警察局中和分局交通分隊
    偵辦交通事故案件【涉嫌人是否自首】調查表一件附卷可稽，被告所為與刑法上
    自首要件相符，應依刑法第六十二條前段自首之規定減輕其刑。原判決論罪科刑
    ，固非無見，然未審酌被告係從事駕駛業務之人之事實，尚有未當，自應將原判
    決撤銷改判。爰審酌被告因一時不慎，致有本件犯行，惟被告肇事後並未逃逸，
    暨其過失程度、犯罪後迄未與被害人達成和解、被害人與有過失，及被害人所受
    之傷害等一切情狀，量處如主文所示之刑，並諭知易科罰金之折算標準，以示懲
    儆。
據上論斷，應依刑事訴訟第四百五十五條之一第一項、第三項、第三百六十九條第一
項前段、第三百七十三條、第二百九十九條第一項前段、第三百條，刑法第二百八十
四條第二項前段、第六十二條前段、第四十一條第一項前段，罰金罰鍰提高標準條例
第一條前段、第二條，判決如主文。
本案經檢察官蘇揚旭到庭執行職務。
中    華    民    國      九十二      年      八      月      二十七    日
                                    臺灣板橋地方法院刑事第一庭
                                        審判長  法  官  胡  堅  勤
                                                法  官  楊  千  儀
                                                法  官  楊  博  欽
右正本證明與原本無異。
不得上訴。
                                                書記官  吳  詩 琳
中    華    民    國      九十二      年      八      月       二十七   日
附錄本案論罪科刑法條全文
刑法第二百八十四條（過失傷害罪）
因過失傷害人者，處六月以下有期徒刑、拘役或五百元以下罰金，致重傷者，處一年
以下有期徒刑、拘役或五百元以下罰金。
從事業務之人，因業務上之過失傷害人者，處一年以下有期徒刑、拘役或一千元以下
罰金，致重傷者，處三年以下有期徒刑、拘役或二千元以下罰金。


司法院資訊處製作；財團法人民間司法改革基金會備份。
